【裁判字號】    98,易,613
【裁判日期】    981120
【裁判案由】    毒品危害防制條例
【裁判全文】
臺灣基隆地方法院刑事判決               98年度易字第613號
公  訴  人  臺灣基隆地方法院檢察署檢察官
被      告  甲○○
上列被告因毒品危害防制條例案件，經檢察官提起公訴（98年度
偵字第2810號），被告於準備程序進行中，就被訴事實為有罪之
陳述，經本院合議庭裁定由受命法官獨任進行簡式審判程序，判
決如下：
    主  文
甲○○轉讓第三級毒品，處有期徒刑參月，如易科罰金，以新台
幣壹仟元折算壹日。扣案之愷他命（毛重：零點伍柒公克）、Ｋ
盤壹個均沒收。緩刑貳年。
    犯罪事實
一、甲○○明知愷他命（俗稱Ｋ他命）係經行政院衛生署公告查
    禁之第三級毒品，不得非法販賣、持有及轉讓，竟於民國98
    年6月16日晚間6時許，在基隆市七堵區○○○路127之38 號
    住處內，將其所有之愷他命置放於Ｋ盤內，無償提供其配偶
    沈雯心及友人潘智文、羅民竣，以香煙沾用愷他命加以點燃
    施用，嗣於同日晚間8 時45分許經警依法執行搜索後發現上
    情，並當場扣得愷他命（毛重0.57公克）及Ｋ盤1個。
二、案經基隆市警察局刑警大隊移送臺灣基隆地方法院檢察署檢
    察官偵查起訴。
    理  由
一、本件被告所犯者非為死刑、無期徒刑、最輕本刑為3 年以上
    有期徒刑之罪或高等法院管轄第一審案件，其於準備程序進
    行中，先就被訴事實為有罪之陳述，經告知其簡式審判程序
    之旨，並聽取公訴人及被告之意見後，本院依刑事訴訟法第
    273 條之1 第1 項之規定，裁定由受命法官獨任進行簡式審
    判程序，且依同法第273 條之2 規定，簡式審判程序之證據
    調查，不受第159 條第1 項、第161 條之2 、第161 條之3
    、第163 條之1 及第164 條至第170 條規定之限制，合先敘
    明。
二、前揭犯罪事實業據被告甲○○於本院準備程序及審理中坦承
    不諱，被告無償提供愷他命供潘智文、沈雯心、羅民竣施用
    等情節，亦據證人沈雯心、潘智文、羅民竣指證明確，此外
    ，被告、沈雯心、潘智文為警查獲後，經採集彼等尿液送驗
    結果，亦呈愷他命陽性反應，有基隆市警察局刑警大隊偵辦
    毒品尿液檢體對照表、台灣尖端先進生技醫藥股份有限公司
    濫用藥物尿液檢驗報告各3份（98年度偵字第2810號卷第40
    頁至第47頁）在卷可稽，而扣案之白色粉末經警以快速篩檢
    試劑初步檢驗結果，則呈Ｋ他命反應，有基隆市警察局刑警
    大隊查獲涉嫌毒品危害防制條例毒品初步鑑驗報告單附卷可
    憑，並有扣案之Ｋ盤1個可佐，足認被告自白與事實相符。
    本件事證明確，被告犯行堪以認定。
二、核被告甲○○所為，係犯毒品危害防制條例第8條第3項轉讓
    第三級毒品罪。被告以一次無償轉讓之行為，提供第三級毒
    品愷他命與潘智文、沈雯心、羅民竣施用，為想像競合犯，
    依刑法第55條規定，從一重之轉讓第三級毒品罪論處。另轉
    讓及持有第三級毒品之行為間，固具有高、低度行為關係，
    惟因單純持有第三級毒品非屬犯罪行為，自毋庸論以吸收關
    係，附此敘明。爰審酌被告無償轉讓第三級毒品愷他命之行
    為，助長毒品之流通，影響國民健康安全，惟慮其轉讓之數
    量非鉅，併其犯後坦承犯行之態度等一切情狀，量處如主文
    所示之刑，並諭知易科罰金之折算標準。
三、再被告前未曾因故意犯罪而受有期徒刑以上刑之宣告，此有
    臺灣高等法院被告前案紀錄表1 份在卷可按，其因一時失慮
    ，致罹刑章，現且能坦承犯行，頗有悔意，復其轉讓愷他命
    與潘智文、羅民竣、沈雯心之數量甚微，所生犯罪危害有限
    ，其經此偵審程序及刑之宣告，當知所警惕，信無再犯之虞
    ，本院因認所宣告之刑，以暫不執行為適當，併予宣告緩刑
    2年，以啟自新。
四、另按依毒品危害防制條例第18條第1 項前段之規定，應予沒
    收銷燬之毒品，以經查獲之第一、二級毒品為限。又毒品依
    其成癮性、濫用性及對社會危害性，共分為四級，上開條例
    並就製造、運輸、販賣、意圖販賣而持有、以非法方法使人
    施用、引誘他人施用及轉讓不同等級之毒品等行為，分別定
    其處罰。至施用或持有第三、四級毒品，因其可罰性較低，
    故未設處罰之規定，僅就施用及持有第一、二級毒品科以刑
    罰。然鑑於第三、四級毒品均係管制藥品，特於同條例第11
    條之1明定無正當理由，不得擅自持有；第18條第1項後段復
    規定查獲之第三、四級毒品，無正當理由而擅自持有者，沒
    入銷燬之。從而，依同條例第18條第1項後段應沒入銷燬之
    毒品，專指查獲施用或持有之第三、四級毒品而言；倘係查
    獲製造、運輸、販賣、意圖販賣而持有、以非法方法使人施
    用、引誘他人施用或轉讓第三、四級毒品，既屬同條例相關
    法條明文規定處罰之犯罪行為，即非該條項應依行政程序沒
    入銷燬之範圍。又同條例第19條第1 項所定「供犯罪所用或
    因犯罪所得之物」，係指犯第4條至第9條、第12條、第13條
    或第14條第1項、第2項之罪所用或所得之物，不包括毒品本
    身在內，是尚不得援用此項規定為第三、四級毒品之沒收依
    據。再同條例對於查獲之製造、運輸、販賣、意圖販賣而持
    有、以非法方法使人施用、引誘他人施用及轉讓第三、四級
    毒品之沒收，並無特別規定，如其行為已構成犯罪，則該毒
    品即屬不受法律保護之違禁物，應回歸刑法之適用，依刑法
    第38條第1項第1款之規定沒收之，始為適法（最高法院96年
    度台上字第727號、96年度台上字第728號、96年度台上字第
    89號判決均採同一見解）。本件扣案之第三級毒品愷他命（
    毛重0.57公克），屬違禁物，應依刑法第38條第1項第1款、
    第2項之規定，不問屬於犯人與否，宣告沒收之。另盛裝扣
    案愷他命之Ｋ盤1 個，具有防止愷他命裸露、逸出之功能，
    為被告所有供轉讓第三級毒品愷他命犯罪所用之物，業據被
    告敘明在卷，應依毒品危害防制條例第19條第1 項之規定宣
    告沒收，起訴書誤認前開扣案之愷他命、Ｋ盤應依毒品危害
    防治條例第18條第1項宣告沒收銷燬，尚有未恰，併予敘明
    。
據上論斷，應依刑事訴訟法第273 條之1 第1 項、第299 條第1
項前段，毒品危害防制條例第8條第3 項、第19條第1 項，刑法
第11條前段、第38條第1項第1款、第2項、第55條、第41條第1項
前段、第74條第1項第1款，判決如主文。
本案經檢察官乙○○到庭執行職務。
中    華    民    國    98    年    11    月    20    日
                  刑事第四庭法  官  周霙蘭
以上正本證明與原本無異。
如不服本判決應於收受送達後10日內向本院提出上訴書狀，並應
敘述具體理由；其未敘述上訴理由者，應於上訴期間屆滿後20日
內向本院補提理由書(均須按他造當事人之人數附繕本)「切勿逕
送上級法院」。
中    華    民    國    98    年    11    月    20    日
                            書記官  莊智凱
附錄論罪法條
毒品危害防制條例第8條第3項
轉讓第三級毒品者，處 3 年以下有期徒刑，得併科新臺幣 30
萬元以下罰金。


司法院資訊處製作；財團法人民間司法改革基金會備份。
